【裁判字號】    89,上易,3251
【裁判日期】    891228
【裁判案由】    竊盜
【裁判全文】
臺灣高等法院刑事判決                          八十九年度上易字第三二五一號
    上  訴  人
    即  被  告  子○○原名廖.
右上訴人因竊盜案件，不服臺灣桃園地方法院八十九年度易字第二三八號，中華民國
八十九年六月十五日第一審判決（起訴案號：臺灣桃園地方法院檢察署八十八年度偵
字第一五七八九號），提起上訴，本院審理中，經臺灣桃園地方法院檢察署檢察官移
年度偵字第九八一四號），本院判決如左：
    主  文
原判決撤銷。
子○○以詐術得財產上不法之利益，累犯，處有期徒刑壹年貳月。
        事  實
一、子○○（原名廖金龍）於民國（下同）七十九年間因犯竊盜等罪，經台灣高等法
    院花蓮分院判處有期徒刑二年六月，並諭知刑前令入勞動場所強制工作，嗣經最
    高法院上訴駁回，於八十年十月二十三日確定，又於八十二年間因違反肅清煙毒
    條例案件，經台灣宜蘭地方法院於八十二年五月二十八日判處有期徒刑二年確定
    ，前開二案先後接續執行至八十八年三月二十一日執行完畢，猶不知悔改，基於
    意圖為自己不法所有之概括犯意，於八十八年六月十三日某時，在臺北縣三重市
    ○○街一七五巷十三號前，竊取戊○○所有車號ＭＡＱ－六八九號機車乙部騎用
    ，得手後於八十八年七月間將機車騎往宜蘭縣壯圍鄉○○村○鄰○○路十八號丁○○住處寄放；復於八十八年九月十一日晚上八時三十分許，在台甲○○○○下
    湖村附近見癸○○、江枝隆共有現由陳世昌使用機型ＥＸ三００ＬＣ型之庚○○
    一台（編號ＭＦＧ、Ｎ０：0000000號）無人看管，竟先以接線方式將庚○○之引擎發動（破壞鎖頭部份未經告訴），並為將該庚○○竊取載離現場，運
    至南部欲以不詳之價格轉售予第三人，子○○明知其無支付運費之能力，亦意圖
    為自己不法之利益，於同日晚上十一時三十分許聯絡不知情之司機辛○○，向辛○○詐稱願支付運費二萬八千元，委請辛○○將庚○○運至南部，使辛○○陷於
    錯誤，以為被告將確實支付運費，而於八十八年九月十二日凌晨零時三十分許，
    駕駛車號ＦＱ─０四三號之聯結車至現場，將該台庚○○載至乙○○○○鄉永吉
    村國聖橋旁空地，卻無法獲取提供勞務之對價，子○○即因此有無償取得運送勞
    務之不法利益。嗣因子○○無法付運費，辛○○發覺情況有異要求子○○就近向
    派出所備案存查，詎均未獲子○○應允，辛○○遂趁車行至國道北向二四七公里
    處時，向內政部警政署國道警察局第四警察隊報案始獲悉上情。另於八十八年十
    二月二十九日晚上六時許，丁○○騎乘該贓車前往宜蘭市○○路二七九號華晏小
    吃部用餐完畢，至騎樓欲騎乘機車時，為警當場查獲，並扣得贓車鑰匙乙支。
二、案經內政部警政署國道警察局第四警察隊報請臺灣雲林地方法院檢察署聲請臺灣
    高等法院檢察署令轉臺灣桃園地方法院檢察署檢察官偵查起訴（竊取庚○○部分
    ）；經臺灣桃園地方法院檢察署檢察官就竊取機車部分移請併辦。
        理  由
一、訊據被告子○○固坦承於右揭時、地將車號ＭＡＱ－六八九號機車乙部騎往宜蘭
    縣壯圍鄉○○村○鄰○○路十八號丁○○住處停放；另以接線方武發動前開ＥＸ
    三００ＬＣ型庚○○之引擎，並要求辛○○載運至台南縣欲轉賣予他人，惟矢口
    否認有竊盜及詐欺犯行，辯稱：（一）上開機車是伊於八十八年六月間某日凌晨
    一、二時許，在新莊市向己○○借用，並非竊取；（二）前開台庚○○是一位叫
    「壬○○」之男子以新台幣（下同）十五萬元之代價賣予伊，他有拿該車海關進
    口之資料給伊看，並說改天再拿車籍資料給伊，故伊於十一日當日就付了五萬元
    訂金，他當場有拿鑰匙給伊，但與車子不符合，他說要回去拿，叫伊先聯絡拖車
    ，伊就找辛○○來運車，後來「壬○○」到場又說鑰匙不見了，教伊把鑰匙孔部
    分拆開，以接線方式發動車子，伊就將車子運到台南要賣人，但因買主說無車籍
    資料不買，致買賣未成交云云。
二、惟查：
（一）竊取機車部分：
      上開車號ＭＡＱ－六八九號機車係戊○○於八十八年六月十三日七時，在臺北
      縣三重市○○街一七五巷十三號前遭竊等情，有車輛竊盜、車牌失竊資料個別
      查詢報表乙紙附卷可稽（見偵字第四○五二號卷第頁），而被告將竊得機車於
      八十八年七月間將機車騎往宜蘭縣壯圍鄉○○村○鄰○○路十八號丁○○住處
      寄放，未交付行車執照，丁○○並騎用該機車被查獲，業據丁○○於警訊、偵
      查中及本院調查時證實（見偵字第四○五二號卷第十五頁、第十六頁、第三十
      一－一頁，本院卷第二十一頁反面至第二十二頁）。又證人己○○於本院調查
      中確切證陳：伊不知車號ＭＡＱ－六八九號機車如何來的，不知有這機車之事
      情，伊與被告又不熟，不可能把機車借給被告，伊沒有借機車借給被告子○○
      等語（見本院卷第四十九頁、第五十頁）。再者，該機車無行車執照或其他來
      源證明文件，且自八十八年七月間起「寄放」於丁○○住處，至同年十二月十
      九日查獲日止，已長達半年之久，若係借用自己○○處，己○○豈有不加聞問
      之理？因此，被告所辯顯不足採。
（二）竊取庚○○部分：
      被告竊取右揭機型ＥＸ三００ＬＣ型之庚○○乙台之犯行，業據被告於偵查中
      坦承：「：：是我帶辛○○去開的，我是要去偷，但辛○○並不知情。」等語
      不諱（見偵字第一五七八九號卷第十五頁背面），並據被害人陳世昌指陳被害
      情節綦詳，核與證人辛○○於警訊時證述：「我與子○○相約在林口長庚醫院
      前面，相會後，再由他帶我到庚○○停放處，全程只有他一人，由子○○所發
      動，因當時我在現場即發現該部庚○○之啟動鎖頭遭到破壞，我也曾當場詢問
      為何不使用鎖匙開動，他說鎖匙遭到其僱用之司機帶走了。：：我於昨（十一
      ）日二十三時三十分許接受子○○先生委託駕駛ＦＱ─○四三營業聯結車，於
      今（十二）日零時三十分許到林口憲訓中心附近載運乙部車身號碼為ＭＦＧ、
      ＮＯ：0000000號之庚○○到乙○○○○永吉村國聖橋附近之空地上，
      當抵達現場後，等候約半個多小時即有三至四名中年人駕駛乙部一．五公噸之
      小貨車前來看車，我從他們談話中聽到這部庚○○只有三、四成新而已，庚○○不太漂亮，這時我心中即感到載運這部庚○○到台南與原先說要工作一事不
      符，好像是要交易，所以我將該庚○○放在右述地點後即向子○○先生索取運
      金，因其稱身上並未帶有現金，要我載他回新丙○○○○他要叫人拿運金給我
      ，於返程途中即多次要求子○○先生就近向派出所備案存查，因我心中懷疑該
      部庚○○是贓物，但子○○就是不同意，待車子行經國道北向二四七公里處時
      ，我立即下車前往斗南分隊向值班員警報案」（見偵字第一五七八九號卷第四
      頁至第五頁）等語相符，又於本院調查時證稱：「是我一個客戶連絡我，給我
      電話，要我與子○○連絡，晚上七、八點有連絡一次，稱油管破裂要叫人來修
      理，到十一點半他再跟我連絡，說庚○○已經修好可以搬，因北部工作做好，
      準備將庚○○運回南部，約晚上十二點駕聯結車載到臺南縣七股鄉永吉村，被
      告坐在我車上，說運費二萬八千元，結果也沒給我。被告一路電話連絡，不知
      何人，到大肚鄉說工地還沒有開，就一直開，看到有空地，就要放到空地，後
      來就有三、四個人來，其中一人用電話連絡說：該部庚○○只有三、四分新，
      被告是以接線將庚○○發動，我就覺得怪怪的」等語（見本院卷第二十一頁正
      、反面），並有贓物認領保管單、庚○○進口報單各一紙附卷可稽，被告雖提
      出「壬○○」0000000000號之聯絡電話供原審查詢，然經原審向台
      灣大哥大股份有限公司函查得知，該支電話自八十八年六月十七日至十月八日
      係用戶鐘秀美申請使用，依其所登記之地址傳訊鐘秀美，惟卻無該址，此有原
      審送達証書一紙在卷足憑，故無從據此為被告有利之認定，且該庚○○並無來
      源證明文件，被告辯稱係以五十五萬元向壬○○購得，顯屬卸責之詞，不足採
      信，被告竊取該庚○○之犯行，極為明顯。
（三）詐欺得利部分：
      證人辛○○於警訊時證述：「我於昨（十一）日二十三時三十分許接受子○○
      先生委託駕駛ＦＱ─○四三營業聯結車，於今（十二）日零時三十分許到林口
      憲訓中心附近載運乙部車身號碼為ＭＦＧ、ＮＯ：0000000號之庚○○
      到乙○○○○永吉村國聖橋附近之空地上，：：好像是要交易，所以我將該庚○○放在右述地點後即向子○○先生索取運金，因其稱身上並未帶有現金，要
      我載他回新丙○○○○他要叫人拿運金給我，：：說運費二萬八千元，結果也
      沒給我」云云（見偵字第一五七八九號卷第四頁反面至第五頁，本院卷第二十
      一頁正、反面），被告對未付運費二萬八千元乙節並不否認（本院卷第二十二
      頁反面），則被告明知身無分文而無支付能力，卻向辛○○詐稱欲支付運費二
      萬八千元，使辛○○陷於錯誤，以為被告將確實支付運費，因此提供運送該庚○○之勞務，將竊取隻庚○○載到臺南縣七股鄉永吉村。惟辛○○於提供勞務
      後，卻無法獲取提供勞務之對價，被告即享有無償取得勞務成果之不法利益，
      被告詐欺得利之犯行，應堪認定。
（四）綜上所述，被告之前開辯詞，顯係畏罪卸責之詞，無足採信，本件事證明確，
      被告犯行洵堪認定。
三、核被告所為，係犯刑法第三百二十條第一項之竊盜罪及同法第三百三十九條第二
    項之詐欺得利罪。被告利用不知情之司機辛○○竊取庚○○，係間接正犯。其先
    後二次竊盜犯行，時間緊接，觸犯構成要件相同之罪名，為連續犯，以一罪論，
    並加重其刑。又被告所犯竊盜罪與詐欺得利罪間有方法結果關係，應依牽連犯之
    例從一重之連續竊盜罪處斷。被告所犯竊取機車及詐欺得利部分，雖未經起訴，
    惟與起訴有罪部分具有裁判上一罪之連續關係及牽連關係，本院自得併予審究。
    。被告於七十九年間因犯竊盜等罪，經臺灣高等法院花蓮分院判處有期徒刑二年
    六月，並諭知刑前令入勞動場所強制工作，嗣經最高法院上訴駁回，於八十年十
    月二十三日確定，又於八十二年間因違反肅清煙毒條例案件，經臺灣宜蘭地方法
    院於八十二年五月二十八日判處有期徒刑二年確定，前開二案先後接續執行至八
    十八年三月二十一日執行完畢，此有臺灣高等法院被告全國前案紀錄表附卷可考
    ，被告於前案甫執行完畢後五年內再犯有期徒刑以上刑之本罪，為累犯，應加重
    其刑，並遞加重之。
四、原審予以論罪科刑，固非無見。惟查，原審判決就被告竊取機車部分，未及一併
    審究；且未予審酌被告詐欺得利部分犯行，自有未洽。被告上訴意旨，仍執陳詞
    否認犯罪，指摘原判決不當，雖無理由，惟原判決既有前述可議之處，即屬無可
    維持，應由本院予以撤銷改判。爰審酌被告有多次犯罪前科，及其犯罪之動機、
    目的、手段、竊物財物之價值及犯罪後否認犯行，顯無悔意等一切情狀，量處如
    主文第二項所示之刑，以資懲儆。
五、被告子○○經合法傳喚，無正當理由不到庭，爰不待其陳述，逕行判決。
據上論結，應依刑事訴訟法第三百六十九第一項前段、第三百七十一條、第三百六十
四條、第二百九十九條第一項前段，刑法第三百二十條第一項、第三百三十九條第二
項、第一項、第五十五條後段、第四十七條，罰金罰鍰提高標準條例第一條前段，判
。
本案經檢察官沈明彥到庭執行職務。
中    華    民    國    八十九    年       十二     月       二十八     日
                              臺灣高等法院刑事第二十二庭
                                  審判長法  官  許  正  順
                                        法  官  林  明  俊
                                        法  官  邱  同  印
右正本證明與原本無異。
不得上訴。
                                        書記官  莊  昭  樹
中    華    民    國    八十九    年     十二     月       二十八     日
附錄：本判決論罪科刑法條全文
刑法第三百二十條第一項
意圖為自己或第三人不法之所有，而竊取他人之動產者，為竊盜罪，處五年以下有期
徒刑、拘役或五百元以下罰金。
刑法第三百三十九條第二項
意圖為自己或第三人不法之所有，以詐術使人將本人或第三人之物交付者，處五年以
下有期徒刑、拘役或科或併科一千元以下罰金。
以前項方法得財產上不法之利益或使第三人得之者亦同。
前二項之未遂犯罰之。


司法院資訊處製作；財團法人民間司法改革基金會備份。
